【裁判字號】    95,台上,5508
【裁判日期】    951005
【裁判案由】    違反毒品危害防制條例
【裁判全文】
最高法院刑事判決            九十五年度台上字第五五０八號
上  訴  人  台灣高等法院高雄分院檢察署檢察官
被      告  甲○○
                    8號
上列上訴人因被告違反毒品危害防制條例案件，不服台灣高等法
院高雄分院中華民國九十五年七月十七日第二審判決（九十五年
度上訴字第八七二號，起訴案號：台灣高雄地方法院檢察署九十
三年度偵字第二五三九五號），提起上訴，本院判決如下：
    主  文
原判決撤銷，發回台灣高等法院高雄分院。
    理  由
本件原判決以公訴意旨略稱：被告甲○○自民國九十三年十二月
初起，開始染上施用海洛因、甲基安非他命之惡習，於同年月十
三日二十時許，在高雄市三民區某麥當勞店前，向真實姓名年籍
不詳、綽號「丁哥」者購買新台幣（下同）一萬元之海洛因（淨
重一．六公克），欲供己施用。翌日十八時許，綽號「丁哥」者
遊說被告幫助其交付海洛因予不特定買主，可免費提供少量之海
洛因、甲基安非他命供被告施用。被告明知海洛因係管制物品，
不得販賣、持有，亦明知綽號「丁哥」者販賣海洛因以營利，竟
為圖賺取少量之海洛因、甲基安非他命供己施用，而基於幫助綽
號「丁哥」者販賣海洛因之犯意，答應代為交付海洛因予不特定
買主，並以0000000000號行動電話為聯絡工具。嗣於九十三年十
二月十五日十七時許，在高雄市○○區○○路與義華路口，被告
自綽號「丁哥」者處取得二小包海洛因（夾鏈袋上分別寫「慶」
、「昌」字樣）後，徒步在高雄市○○區○○路往正忠路方向前
進，行進間即有綽號「阿富」者騎車經過，被告即坐上綽號「阿
富」者之機車，二人在機車行進間交易毒品，惟因綽號「阿富」
者欲購買約一千元之毒品，而被告身上恰無等值之毒品，綽號「
阿富」者即下車離去，致被告未能完成毒品交易。惟因高雄市政
府警察局三民第二分局覺民路派出所警員林忠男、郭鴻泰適值巡
邏勤務，自綽號「阿富」者騎車欲尋找被告購買毒品時，即發覺
有異而跟蹤在後，被告交易未完成之後，復為其不知情朋友蔡沐
錩載走時，林忠男、郭鴻泰即上前盤查，被告見狀，趕緊將其皮
包內之二包海洛因倒出，惟仍經警查獲一玻璃瓶裝之海洛因、夾
鏈袋上寫有「慶」、「昌」字樣之海洛因二小包、海洛因十四小
包（合計海洛因淨重一．六公克）、含海洛因之殘渣袋十一只、
空夾鏈袋十只、安非他命（驗前毛重０．五公克，驗後毛重０．
四公克）、電子磅秤一台、注射針筒四支、玻璃吸食器一個、鏟
子五支、0000000000號行動電話一支等物，因認被告涉有毒品危
害防制條例第四條第一項之幫助販賣第一級毒品未遂罪嫌云云。
經審理結果，認為不能證明被告犯罪，因而維持第一審諭知被告
無罪之判決，駁回檢察官在第二審之上訴，固非無見。
惟查：（一）證據之取捨與事實之認定，固為事實審法院之職權
，惟如調查所得之證據，就待證事實之內容不相一致時，仍應依
經驗法則、論理法則定其取捨，並於判決理由內詳予說明其所得
心證之理由，方足為事實認定之依據。原判決固說明：被告雖未
直接提及其於警詢時精神不好，但由警詢時詢問人催促被告「起
來，抽支煙」，及被告要求警員「筆錄作快一點，隨便寫寫就好
」等語觀之，可知被告甲○○應詢當時確有趴在桌上、精神狀態
疲勞不佳之情形，被告之警詢筆錄應無證據能力等旨（原判決第
三頁倒數第八行至第四頁第十二行）；又被告於原審審理時雖亦
辯稱：查獲之毒品是伊向「丁哥」購買，供己施用云云。然原審
於九十五年三月一日審判期日當庭勘驗被告之九十三年十二月十
六日中午第二次警詢錄音帶，該警詢筆錄係採一問一答製作，詢
問人提問後，被告立刻回答，並無遲滯情形，且被告被喚「起來
！抽支煙」後，仍繼續回答，嗣被告雖催促「筆錄作快一點，隨
便寫寫就好」等語，詢問人仍依照正常速度詢問製作筆錄，被告
亦以正常速度作答，有該勘驗結果在卷可按（見第一審卷第一六
三頁），且參酌被告在該次警詢後，於同日下午四時二十九分，
移送檢察官初訊時，不僅未向檢察官提及扣案物品均只供己施用
及其在警詢曾受疲勞詢問之情事，且仍陳稱：扣案物品是「丁哥
」置放伊處，伊於警詢所述實在；嗣於九十四年三月二十二日檢
察官偵查時更供稱：「（問：你替『丁哥』賣毒品，有何好處？
）我不是替他賣，我自己有在施用也是向他買，我過去拿毒品時
，他如果叫我順便替他送毒品給他朋友，我也會幫他送一下」「
（問：總共幫『丁哥』送過幾次毒品？）一次，就是被查獲的那
一次……對方也沒有出現就被查獲了」「（問：  『丁哥』何時
叫妳幫他送毒品的？）是他打電話叫我過去拿，他沒有留電話給
我」各等語（見偵查卷第十一、五十六頁），並經證人即高雄市
政府警察局三民第二分局警員林忠男於檢察官偵查時結證：被告
於警詢時，曾供承幫「丁哥」送毒品給他人等情（見偵查卷第六
十六至六十七頁）。如果屬實，能否認被告於警詢所供概與事實
不符，或確有因精神不濟而有受疲勞詢問之情事，不無研求之餘
地。況如被告於警詢所述並無證據能力，嗣被告於檢察官偵查時
所供，是否仍不足資為不利於其之證據，原判決就上開陳述，未
於理由內詳予說明其取捨之心證理由，顯有判決理由不備之違法
。（二）客觀上為法院認定事實及適用法律之基礎之證據雖已調
查，而其內容未明瞭者，即與未經調查無異，如遽行判決，仍屬
應於審判期日調查之證據而未予調查。原判決雖敘明：「扣案之
海洛因二小包雖分別註明『昌』、『慶』字樣，其用意為何，有
多種解釋，如適拿到有寫該字樣之夾鏈袋來裝毒品，或被告甲○
○取得毒品時其包裝袋上已有該字樣，未可遽解為被告甲○○替
販賣者送貨給註明『昌』、『慶』之買者」等旨（原判決第五頁
第一至五行）。惟扣案夾鏈袋上分別寫有「慶」、「昌」字樣之
二小包毒品，乃置放於被告之手提小皮包內，其餘之毒品則連同
電子秤藏放其背包內，有照片二幀在卷可憑，並為被告於第一審
法院調查時所不否認（見警卷第十四頁、一審卷第一六八頁），
再該扣案之寫有「慶」、「昌」字樣之二小包毒品與其餘藏放在
被告背包內之毒品，均為同一時、地自「丁哥」處所取得等情，
為其於第一審調查時所供認（見一審卷第一六七頁），果其所供
無誤，上開寫有「慶」、「昌」二小包毒品與其背包之毒品，既
係同時購入，且均供己施用，何須分開置放，而不同置一處？雖
被告於第一審法院調查時供以：該二小包毒品乃嗣要施用云云，
然其既亦供承：伊因施用時須秤毒品重量，故隨身攜帶電子秤等
語（見一審卷第一六八頁），苟其該部分所供無誤，被告如確有
施用時須秤毒品重量之習慣，該電子秤自應與嗣即要施用之該二
小包毒品同置一處，或該二小包毒品與電子秤同時放置於背包內
，方較易於拿取，何需分置二處？本件是否如其於警詢時所供：
扣案二小包毒品，乃受「丁哥」所託欲交付他人，其置於背包之
毒品者，方供己施用，其實情如何，既關係被告有無上述犯行之
認定，自有詳加調查，釐清真相之必要，原審遽予採信被告於審
理中翻異前詞之供述，自嫌速斷。檢察官上訴意旨執以指摘，為
有理由，應認原判決有撤銷發回之原因。
據上論結，應依刑事訴訟法第三百九十七條、第四百零一條，判
決如主文。
中    華    民    國  九十五  年    十    月    五    日
                      最高法院刑事第六庭
                          審判長法官  林  增  福
                                法官  邵  燕  玲
                                法官  張  清  埤
                                法官  陳  世  雄
                                法官  蔡  國  在
      本件正本證明與原本無異
                                      書  記  官
中    華    民    國  九十五  年    十    月   十三   日
                                                      Ｑ


司法院資訊處製作；財團法人民間司法改革基金會備份。
